【裁判字號】    89,易,948
【裁判日期】    890713
【裁判案由】    竊盜
【裁判全文】
台灣台中地方法院刑事判決                         八十九年度易字第九四八號
    公  訴  人  台灣台中地方法院檢察署檢察官
    被      告  丙○○
                甲○○
右列被告等因竊盜等案件，經檢察官提起公訴（八十八年度偵字第一九二四七號），
本院判決如左：
    主  文
甲○○竊盜，處有期徒刑伍月。
丙○○無罪。
    事  實
一、甲○○原為國立台中技術學院學生，前曾於民國（下同）八十六年間因竊盜案件
    ，經本院判處有期徒刑三月，緩刑二年，於八十七年三月十五日判決確定，竟仍
    不知悔改，於緩刑期間，仍意圖為自己不法之所有，於八十八年五月十二日十五
    時許，在台中市○○路○段一百二十九號國立台中技術學院中正大樓某教室內，
    竊取教室內乙○○所有有置於椅子上之皮包一只，內有乙○○之國民身分證、學
    生證、彰化大竹郵局提款卡、華南商業銀行彰化分行提款卡各一枚、現金新台幣
    （下同）二千元等物。得手後，即承前意圖為自己不法所有之概括犯意，於當日
    晚上七時至八時之間，持前述竊得之郵局提款卡，至台中市○○路○段一二五號
    來來百公司地下室之第一商業銀行自動提款機，以乙○○國民身分證上之出生年
    月日做為密碼，接續鍵入四次，分別提領二萬元（按存摺中因跨行提領之故而有
    七元手續費，惟實際上該七元並未領出，下同）、二萬元、一萬一千元、五百元
    ，共以該提款卡提領五萬一千五百元，致乙○○存款僅餘九十二元。復持前開華
    南商業銀行彰化分行提款卡，至台中市○○街七號旁泛亞銀行自動提款機，接續
    鑑入密碼三次，分別自提款機內提領一千元、二萬元、三千元，再持同卡至台中
    市○○街二號旁台中一中郵局提款機，以同一方式鍵入密碼一次，提領九百元，
    共以該提款卡提領二萬四千九百元（起訴書誤載為二萬四千九百二十八元，應予
    更正），致乙○○存款僅餘七十二元。得手後，將前開竊得之皮包、國民身分證
    、學生證及提款卡等物均予丟棄，嗣於八十八年五月二十七日在國立台中技術學
    院校門口為乙○○發現而報警循線查獲。
二、案經台中市警察局第二分局報請台灣台中地方法院檢察署檢察官偵查起訴。
    理  由
甲、有罪部分：
    一、訊據被告甲○○固坦承有於右揭時地竊取被害人乙○○所有之皮包及以皮包
        內之前述提款卡，於右揭時地之銀行或郵局提款機提領前述款項等情不諱，
        惟否認被害人皮包內有二千元現金，然查右揭犯罪事實，迭據被害人乙○○
        於警訊、檢察官偵查中及本院審理實時指述甚詳，復有被告提款時之照片二
        張及被害人乙○○前開華南商業銀行彰化分行活期儲蓄存摺影本及郵政存簿
        儲金簿影本等各在卷足資佐證（按華南商業銀行彰化分行存摺內雖記載提領
        日期為八十九年五月十三日，惟此係因被告提款時間在八十九年五月十二日
        晚上七時至八時之間，已逾一般銀行結帳時間，故於翌日始輸入記帳所致，
        ）。次查被害人與被告甲○○素無怨隙，如被害人皮包內無二千元現金一`
        併失竊，衡情實無以此區區二千元而誣陷被告甲○○之必要，是被告甲○○
        辯稱皮包內並無二千元，顯係卸責之詞，不足採信。本件事證明確，被告犯
        行洵堪認定。
    二、核被告甲○○所為，係犯刑法第三百二十條第一項之竊盜罪及同法第三百三
        十九條之二第一項之以不正方法由自動付款設備取得他人之物罪。被告第一
        、二次提款雖各接續多次鍵入密碼提領他人款項，惟此乃係被告基於盜領他
        人金錢之單一犯意所為之接續行為，就該提款而言，為單純一罪。惟被告先
        後三次至不同提款機詐領存款之犯行，時間緊接，所犯犯罪構成要件相同，
        顯係基於概括之犯意反覆為之，為連續犯，應依刑法第五十六條論以刑法第
        三百三十九條之二第一項之以不正方法由自動付款設備取得他人之物之一罪
        並加重其刑。被告所犯前開竊盜罪及連續以不正方法由自動付款設備取得他
        人之物罪之間，有方法與結果之牽連關係，應依刑法第五十五條規定，從一
        重之竊盜罪處斷。爰審酌被告犯罪之動機、目的、手段、品行、犯罪所生之
        損害、犯罪後態度等一切情狀，量處如主文所示之刑，以示懲儆。
乙、無罪部分
    一、公訴意旨略以：被告丙○○與甲○○同為國立台中技術學院之學生，二人竟
        共同基於意圖為自己不法所有之犯意聯絡，於民國八十八年五月十二日十五
        時許，在台中市○○路○段一百二十九號台中商專教室，由被告甲○○在旁
        把風注意有無為人發現，被告丙○○動手竊取教室內乙○○所有之皮包，內
        有身分證、學生證、郵局提款卡、華南銀行彰化分行提款卡各一枚及現金二
        千元等物。得手後，當日二人並意圖為自己不法所有共同前往前開提款機詐
        領現金，由甲○○以前開華南商業銀行彰化分行及郵局提款卡提領犯罪事實
        欄所述之現金後，二人將所詐領之金錢朋分花用，因認被告丙○○與甲○○
        共同涉有刑法第三百二十條第一項及同法第三百三十九條之二第一項之罪嫌
        云云。
    二、按犯罪事實應依證據認定之，無證據不得推定其犯罪事實，刑事訴訟法第一
        五十四條定有明文。而認定不利於被告之事實須依積極證據，茍積極證據不
        為不利於被告事實之認定時，即應為有利於被告之認定，更不必有何有利之
        據。又積極證據不足證明犯罪事實時，被告之抗辯或反證縱屬虛偽，仍不能
        此資為積極證據應予採信之理由。而事實之認定，應憑證據，如未能發現相
        證據，或證據不足以證明，自不能以推測或擬制之方法，以為裁判基礎。（
        高法院三十年上字第八一六號、三十年上字第四八二號及四十年台上字第八
        號判例參照）訊據被告丙○○堅決否認與被告甲○○共同竊盜及詐領被害人
        乙○○存款之犯行，辯稱略以：伊原來不知道甲○○有偷錢，直到伊與甲○○等人在校門口被乙○○發現，甲○○逃逸，伊被抓住，伊始知此事，後來
        甲○○給伊二萬四千元，其中八千四百元是託伊還給朋友等語。查本件公訴
        人認被告丙○○亦涉有竊盜等犯行，無非以「被害人乙○○於警訊中指述，
        就錄影帶之二名男子供被害人指認，嗣後被害人並於八十八年五月二十七日
        在校門口認出被告二人，及被告丙○○於偵訊時前稱甲○○給七、八千元，
        被認出後，叫他不要說出名字，後改稱五月二十七日為教官抓到後，甲○○
        才告知偷竊等事，要其翹家在外，於六月份開始給錢，共陸續給予三萬多元
        ，復稱甲○○行竊後，過二、三星期伊才知道，只給一萬一千元，另八千元
        是要交給徐鵬翔，而丙○○於警訊時則稱甲○○於八十八年五月二十日給予
        七千元，嗣後每星期透過同學給予三至五千元，共給三萬二千元左右，其先
        後供述不一」等為其論據。經查本件被告丙○○自警訊、檢察官偵查及本院
        審理時均堅決否認有參與竊盜及詐領被害人存款之事，而被告甲○○於警訊
        中固指稱係由伊把風，由被告丙○○竊取被害人皮包，再由渠二人至前述提
        款機提領現金朋分花用，惟於本院審理時則改稱，係由伊一人行竊被害人皮
        包，行竊時被告丙○○並未在場，伊一人去提款，被告丙○○並未一同前往
        提款，伊給被告丙○○錢，是因丙○○知道伊行竊而替伊隱瞞之故，是被告
        甲○○所供已前後不一，尚難據此做為不利於被告丙○○之認定。次查被害
        人於本院審理時亦指稱伊在銀行看提款錄影帶，提款的人是甲○○，提款時
        被告丙○○均不在場，伊以前說甲○○提款時，丙○○站在後面，是誤認甲○○後面有人是被告丙○○，是被害人乙○○於偵查中指述被告丙○○亦涉
        有共同詐領提款機內金錢乙節，應係出於誤認甚明（按偵查中被報甲○○並
        未到庭），是參以被告甲○○於本院審理時自白係伊一人行竊及提款，此與
        被害人乙○○於本院審理時與被告二人對質時所指之前述情節相符。末查，
        本件偵查中並未向被告甲○○提款時之提款機所屬金融機構調閱錄影帶，經
        本院於審理時向台中市警察局第二分局函調被告甲○○提款時之錄影帶，惟
        據該局函復稱「經派員向郵局、第一銀行調借錄影帶，因距發生時間八十八
        年五月十二日已久，郵局及第一銀行均未保存該三處提款機之錄影帶。」，
        此有該局八十九年五月四日中分二刑字第二００一五號函在卷足參，是本件
        因案發至今已逾年餘，偵查中既未調扣前開提款機之錄影帶，本院無從自錄
        影帶中查明究竟被告甲○○提款時，被告丙○○是否確有在旁等候，惟據台
        中市警察局第二分局於偵查中所提翻拍自被告甲○○提款時之照片觀之（見
        八十八年度偵字第一九二四七號卷第十六頁），被告甲○○於提款時，其背
        後及身旁並無任何人，此有照片二張在卷足稽，是被告甲○○於警訊時所指
        係伊與被告丙○○共同前往提領現金，應與事實不符，實難採信，退步言，
        縱或被告甲○○提款時，被告丙○○確立於身旁等候，亦不得據此推論被告
        丙○○即涉有竊盜及共同詐領被害人存款之罪責。再者，被告甲○○於事後
        給予被告丙○○金錢，係因被告丙○○事後知其行竊而替其隱瞞之故，亦難
        以此即遽即謂被告丙○○涉有竊盜及詐領存款之事實。綜上所述，參以被告
        丙○○自始即否認犯罪、被告甲○○於本院審理時自白係一人犯罪、被害人
        乙○○於本院審理時自承伊於偵查中有所誤認、提款之人應係甲○○，其身
        後及身旁均無任何人、卷附二紙提款照片亦清析顯示被告甲○○提款時，其
        身旁或身後亦無任何人、提款錄影帶已因時間久遠，金融機構未予保存而無
        從調閱以查明被告甲○○提款情形等情以觀，本件行竊之人應係被告甲○○
        一人，提款之人亦僅係被告甲○○一人，並無任何證據證明被告丙○○有參
        與本件竊盜或詐領存款之犯行，揆諸前開最高法院判例意旨，實難僅憑同案
        被告甲○○前後不一之指述及事後被告甲○○有將詐領之一部分金錢給予被
        告丙○○，即遽此推測或擬制被告丙○○亦涉有共同竊盜及詐領存款之犯行
        。是本件綜合前開證據，既不能證明被告丙○○犯罪，自應為其無罪之諭知
        。
據上論斷，應依刑事訴訟法第二百九十九條第一項前段、第三百零一條第一項、刑法
第三百二十條第一項、第三百三十九條之二第一項、第五十五條，罰金罰鍰提高標準
條例第一條前段，判決如主文。
本案經檢察官洪志明到庭執行職務。
中      華      民      國      八十九    年      七  月    十三    日
                                      台灣台中地方法院刑事第六庭
                                          法  官  簡  賢  坤
右正本證明與原本無異。
如不服本判決，應於判決送達後十日內向本院提出上訴狀，上訴於臺灣高等法院臺中
分院( 須附繕本 )。
                                          書記官
中      華      民      國      八十九    年      七      月    十三    日
附錄本案論罪科刑法條全文：
刑法第三百二十一條第一項
意圖為自己或第三人不法之所有，而竊取他人之動產者，為竊盜罪，處五年以下有期
徒刑、拘役、或五百元以下罰金。
刑法第三百三十九條之二第一項
意圖為自己或第三人不法之所有，以不正方法由自動付款設備取得他人之物者，處三
年以下有期徒刑、拘役或一萬元以下罰金。


司法院資訊處製作；財團法人民間司法改革基金會備份。
